【裁判字號】    99,訴,694
【裁判日期】    990730
【裁判案由】    侵權行為損害賠償
【裁判全文】
臺灣板橋地方法院民事判決               99年度訴字第694號
原      告  丙○○
            丁○○
            乙○○
前列三人共同
訴訟代理人  陳兆瑛律師
複代理人    己○○
被      告  甲○○
訴訟代理人  戊○○
上列當事人間請求侵權行為損害賠償事件，經本院於民國99年7
月29日言詞辯論終結，判決如下：
    主  文
被告應給付原告丙○○新台幣伍拾伍萬玖仟貳佰壹拾貳元，及自
民國九十八年十一月十一日起至清償日止按年息百分之五計算之
利息。
原告其餘之訴駁回。
訴訟費用由被告負擔十分之三，其餘由原告負擔。
本判決第一項於原告以新台幣壹拾壹萬元供擔保後，得假執行。
原告其餘假執行之聲請駁回。
    事實及理由
壹、程序方面：
  (一)按訴狀送達後，原告不得將原訴變更或追加他訴，但、擴張
    或減縮應受判決事項之聲明者，不在此限，民事訴訟法第25
    5 條第1項第3 款定有明文。
  (二)查原告提起本件訴訟，據其於98年11月2 日所提出之附帶民
    事訴訟狀之記載，係請求被告給付原告丙○○新台幣（下同
    ）118 萬0835元，給付原告丁○○、乙○○各30萬元，及均
    自起訴狀繕本送達翌日起至清償日止按年息5%計算之利息。
    嗣於99年6 月28日具狀擴張聲明，請求被告給付原告丙○○
    11 8萬9212元，給付原告乙○○、丁○○各30萬元，及均自
    起訴狀繕本送達翌日起至清償日止按年息5%計算之利息。核
    與首揭規定相符，應予准許，合先敘明。
貳、實體方面：
一、原告起訴主張：
  (一)緣被告甲○○於民國98年7 月14日上午11時19分許，駕駛車
    牌號碼ZV-1466 號自小客車，沿臺北縣樹林市○○路往樹林
    方向行駛，惟行經中正路口時，因疏未注意車前狀況，與正
    欲自中正路往迴龍方向直行之原告丙○○所騎乘車牌號碼為
    M9K-350 號普通重型機車發生擦撞，致使原告丙○○受有左
    側骨盆粉碎性骨折之傷害，是被告不法侵害原告之權利，依
    法自負賠償之責。而原告丙○○因本件車禍事故支醫療費
    用1 萬6423元，將來可能需更換髖關節須支出7 材料費用7
    萬3589元，兩者合計9 萬0012元，11個月無法工作，而減
    少在長庚大學擔任助教之收入，受有11個月合計8 萬8000元
    之工作收入損失，前往醫院從事復健治療之計程車費共1
    萬1200元，並受有非財產上之損害100 萬元，以上合計
    為118 萬9212元（計算式：16423+73589+88000+11200+0000
    000=0000000） 。又原告乙○○、丁○○為原告丙○○之父
    母，因原告丙○○遭受本件車禍事故，渠等之身分法益受有
    侵害，且情節重大，各受有非財產上損害30萬元（詳本院卷
    第64頁以下）。
  (二)為此，依據侵權行為之法律關係請求被告應給付原告丙○○
    118 萬9212元，給付原告乙○○、丁○○各30萬元，及均自
    起訴狀繕本送達翌日起至清償日止按年息5%計算之利息，並
    陳明願供擔保請准宣告假執行。
二、被告則抗辯：本件車禍事故經鑑定結果，並無法鑑定責任歸
    屬，自難認被告就本件車禍有肇事因素，且亞東紀念醫院出
    具之診將證明書並未表示原告丙○○一定要換髖關節，爰請
    求駁回原告之訴。
三、按「汽車、機車或其他非依軌道行駛之動力車輛，在使用中
    加損害於他人者，駕駛人應賠償因此所生之損害。但於防止
    損害之發生，已盡相當之注意者，不在此限。」民法第191-
    2 條定有明文。則我國對於交通事故係採推定過失責任，即
    加害人如無法舉證證明自己無過失者，即須對於車禍事故之
    被害人負賠償責任，並不以被害人證明加害人有故意或過失
    為必要，法條文義甚明。經查原告主張緣被告甲○○於98年
    7 月14日上午11時19分許，駕駛車牌號碼ZV-1466 號自小客
    車，沿臺北縣樹林市○○路往樹林方向行駛，惟行經中正路
    口時，因疏未注意車前狀況，與正欲自中正路往迴龍方向直
    行之原告丙○○所騎乘車牌號碼為M9K-350 號普通重型機車
    發生擦撞之事實，經送台北省台北縣區車輛行車事故鑑定委
    員會鑑定結果，雖認：「(一)本案肇事路口之行車管制號誌正
    常，(二)雙方行向不同，即分屬不同號誌時相，路權也因號誌
    之變換而改變，(三)然肇事當時之號誌情形如何？則因卷內所
    附資料不足，所以無法確認何者未依號誌指示行駛，故本案
    無法據以鑑定。」（有該會99年5 月31日北縣鑑字第099518
    02 26 號函1 件在卷足憑，附於本院卷第83頁），而不能認
    被告就系爭車禍事故有過失，然被告亦未能舉證證明其就本
    件車禍事故無過失，揆諸前揭法條規定，自應推定被告為有
    過失。
四、原告丙○○請求被告賠償118萬9212元部分：
  (一)按不法侵害他人之身體或健康者，對於被害人因此喪失或減
    少勞動能力或增加生活上之需要時，應負損害賠償責任；不
    法侵害他人之身體、健康、名譽、自由、信用、隱私、貞操
    ，或不法侵害其他人格法益而情節重大者，被害人雖非財產
    上之損害，亦得請求賠償相當之金額，民法第193 條第1項
    、第195 條第1 項前段亦分別定有明文。查被告因故意不法
    侵害原告丙○○之身體與健康，已如前述，且原告丙○○所
    受損害與被告之不法行為間復有相當之因果關係存在，則原
    告丙○○自得依前揭規定請求被告賠償。茲將原告丙○○請
    求賠償之各項損害，分項析述如后：
  (二)醫療費用1 萬6423元部分：經查原告主張其因本件車禍而支
    出醫療費用1 萬6423元之事實，已據提出收據29件為證（詳
    調解卷第12-20 頁、本院卷第18、24-29 頁），自堪信為真
    實，則原告請求被告賠償醫療費用1 萬6423元，核據有據。
  (三)更換髖關節材料費用7 萬3589元部分：查原告於98年7 月14
    日遭受本件車禍事故起持續接受治療至99年6 月5 日止，經
    醫師診斷仍有「下背部及左下肢疼痛無力，肌耐力不足，左
    髖及膝關節活動度受限，宜持續接受治療及門診持續追蹤複
    查，若左髖持續有創傷後關節炎或股骨壞死，可能需關節置
    換手術」，有亞東紀念醫院診斷證明書1 件在卷足憑（詳本
    院卷第69頁），本院審酌原告丙○○自98年7 月14日發生車
    禍迄今，雖經持續復健治療，但迄今作無法痊癒，則日後更
    換髖關節材料費用核屬日後醫療之必要費用，又亞東紀念醫
    院進用髖關節之材料費用為7 萬3589元，亦有各醫院進用金
    屬人工髖關節之廠牌及價格等資訊彙整表1 件在卷可按（詳
    附民卷第26頁），則原告請求被告賠償更換髖關節之材料費
    用7 萬3589元，亦屬有據。
  (四)薪資損失8 萬8000元部分：經查原告於本件車禍發生前擔任
    長庚大學助教，每月薪資為8000元之事實，已據提出存摺1
    件為證（詳附民卷第23-24 頁）。次查原告自98年7 月14日
    發生車禍之日起，至99年6 月14日止，仍持續至醫院接受治
    療之事實，已據提出醫療費用收據及診斷證明各1 份為證（
    附於本院卷第18、24-29 、69），復為被告所不爭執，自堪
    信原告於此段期間內已喪失勞動能力而無法工作，則原告請
    求被告賠償11個可無法工作之薪資損失8 萬8000元，為有理
    由。
  (五)計程車1 萬1200元部分：原告主張其因本件車禍事故受有傷
    害至醫院治療，往返亞東紀念醫院50次，每次來回車資170
    元，住返長庚紀念醫院2 次，每次來回車資750 元，住返台
    北市立聯合醫院中興院區3 次，每次來回車資為400 元，總
    計支出計程車資11200 元（計算式：50*170+2*750+3*400=1
    1200）等語。經查本院依據原告丙○○所提出之醫療費據收
    據及復健科登記卡（詳本院卷第54頁）將其至各大醫院就診
    之日期排除如附表所示，可知原告前住亞東醫院就醫之次數
    為56次（時間與證據詳附表二所示），至長庚紀念醫院就醫
    之次數為4 次，至中興醫院就醫之次數為3 次。次查原告截
    至99年6 月5 日止，仍有下背部及左下肢疼痛無力，肌耐力
    不足，左髖及膝關節活動度受限之情事，已詳述如前，則原
    告就醫自不適合搭乘大眾交通工具，而有改搭乘計程車之必
    要。再查原告搭乘計程車至亞東醫院就醫每趟之計程車資為
    85元，至長庚醫院就醫每趟最低為370 元之事實，已據提出
    計程車資收據10件為證（詳附民卷第9-11頁），又原告自其
    台北縣土城市○○路○ 段75巷16弄10號2 樓住院至台北市立
    聯合醫院中興院區至距離約為10.07 公里（詳附圖），雖未
    提出收據為憑，然其主張計每趟程車資為200 元，並未逾按
    現行台北立計程車費率計算之車資範圍，自堪採信。則原告
    自得請求被告給付按回來中興醫院3 次，每次車資（即來回
    各1 趟）400 元，來回亞東紀念醫院56次，每次車資為170
    元，來回長庚紀念醫院4 次，每次車資為740 、745 元（註
    98年7 月21日、98年9 月18日為345 元，98年7 月24日、98
    年8 月7 日為340 元）計算之計程車費用1 萬3690元（計算
    式：3*400+56*170+2*740+2*745=13690）。惟原告僅請求被
    告給付計程車資1 萬1200元，自應准許。
  (六)慰撫金100 萬元部分：按非財產上損害之慰撫金數額，究竟
    若干為適當，應斟酌兩造身分、地位及經濟狀況，俾為審判
    之依據，最高法院86年度台上字第511 號判決著有明文。查
    原告丙○○因被告之推定過失不法行為而受有傷害，衡諸社
    會一般觀念，精神上應受有相當之痛苦，自得請求被告賠償
    精神慰撫金。本院審酌原告丙○○之教育程度為研究所，車
    禍事故前擔任助理工作，經濟狀況為小康，因本件車禍事故
    於最近一年內至亞東醫院復健與就診之次數高達56次，對於
    生活與求學之影響甚鉅，被告係專科畢業，目前任公職，經
    濟狀況為小康，及其他一切情況，因認原告丙○○請求賠償
    之慰撫金在37萬元之範圍內，核屬適當，應予准許，逾此之
    請求，即屬過當，不應准許。
  (七)綜上所述，原告得請求被告賠償之金額總計為55萬9212元（
    計算式：16423+73589+88000+11200+370000=559212 ）。
五、原告丁○○、乙○○各請求被告慰撫金30萬元部分：
  (一)按「不法侵害他人之身體、健康、名譽、自由、信用、隱私
    、貞操，或不法侵害其他人格法益而情節重大者，被害人雖
    非財產上之損害，亦得請求賠償相當之金額。其名譽被侵害
    者，並得請求回復名譽之適當處分。前項請求權，不得讓與
    或繼承。但以金額賠償之請求權已依契約承諾，或已起訴者
    ，不在此限。前二項規定，於不法侵害他人基於父、母、子
    、女或配偶關係之身分法益而情節重大者，準用之。」民法
    第195 條定有明文。則不法侵害他人基於父、母、子、女或
    配偶關係之身分法益，必須限於情節重大者，始得請求賠償
    非財產上之損害，法條文義甚明。
  (二)原告丁○○、乙○○雖主張：渠等為原告丙○○之父母，被
    告不法侵害丙○○之身體與健康，同時亦侵害渠等對於丙○○之身分法益，且情節重大，爰請求各請求被告賠償30萬元
    云云，並引用台北地方法院96年度重訴字第1677號判決為其
    證據。惟查被告係駕駛自用小客車沿台北縣樹林市○○路由
    北住南方向行駛，原告丙○○則係騎乘機車沿台北縣樹林市
    ○○路由西往東方向行駛，兩者於十字路口交叉處發生碰撞
    事故，而系爭十字路口係設置有交通號誌之路口，有道路交
    通事故現場圖1 件附於板橋地方法院檢察署98年度偵字第26
    069 號偵查卷第12頁足憑，是本件車禍之發生，若非因事故
    現場之交通號誌故障，即係碰撞雙方其中一方闖紅燈，而本
    件交通事故經送台灣省台北縣區車輛行車事故鑑定委員會鑑
    定結果，認「肇事當時之號誌情形如何？則因卷內所附資料
    不足，所以無法鑑定何者未依號誌指示行駛，故本件無法據
    以鑑定。」有該會98年5 月31日北縣鑑字第0995180226號函
    1 件在卷足憑（詳本院卷第83頁），被告係因民法第191 條
    之2 之規定採取推定過失主義而負侵權為責任，並非經證明
    被告確有過失而負侵權責任，則就被告之過失行為而言，不
    能認係情節重大。次查原告丙○○雖因本件車禍受有左側骨
    盆粉碎性骨折之傷害，然並未達大重傷之程度，核與原告所
    引據台北地方法院96年度重訴字第1677號民事判決之被害人
    已成重度殘障無法治療留有永久性後遺症，終身無法獨立自
    主生活，而被害人之父母看護終生，造成被害人之父母精神
    上受有極大之痛若，完全不能相提並論，亦難認原告丙○○
    受所傷害情所係屬重大。則原告丁○○、乙○○各請求被告
    賠償精神慰撫金30萬元，為無理由，准應駁回。
七、從而，原告丙○○依據侵權行為之法律關係，請求被告給付
    55萬9212元，及自98年11月21日即起訴狀繕本送達翌日起至
    清償日止按年息5%計算之利息，為有理由，應予准許，逾此
    之請求，即屬無據，應予駁回。又原告陳明願供擔保請准為
    假執行之宣告，就其勝訴部分核無不合，爰酌定相當之擔保
    金額，准許之。至於原告敗訴部分，其假執行之聲請亦失所
    附麗，應併予駁回。
八、結論：原告之訴為一部有理由，一部無理由，依民事訴訟法
    第79條、第390 條第2 項，判決如主文。
中    華    民    國    99    年    7     月    30    日
                  民事第三庭    法  官  何君豪
以上正本係照原本作成
如對本判決上訴，須於判決送達後20日內向本院提出上訴狀
中    華    民    國    99    年    8     月    2    日
                                書記官  羅麗娟

司法院資訊處製作；財團法人民間司法改革基金會備份。
